【裁判字號】    90,上訴,626
【裁判日期】    900614
【裁判案由】    毒品危害防制條例
【裁判全文】
臺灣高等法院臺中分院刑事判決                      九十年度上訴字第六二六號
    上  訴  人  臺灣台中地方法院檢察署檢察官
    上  訴  人
    即  被  告  甲  ○
    指定辯護人  本院公設辯護人  乙○○
右上訴人等因被告違反毒品危害防制條例案件，不服臺灣臺中地方法院中華民國九十
年二月二十日第一審判決（民國八十九年度訴字第一九八四號，起訴案號：臺灣臺中
地方法院檢察署民國八十九年度偵字第一一六二六號，併辦案號：同署民國九十年度
偵字第四七一一號），提起上訴，本院判決如左：
    主      文
原判決撤銷。
甲○共同連續販賣第一級毒品，處有期徒刑拾貳年陸月。
扣案之海洛因合計參佰伍拾壹包（淨重合計貳拾伍點陸捌公克，包裝重合計肆貳點壹
肆公克）沒收銷燬之，另新台幣參仟陸佰元沒收，其中新台幣壹仟元部分，如全部或
一部不能沒收時，以其財產抵償之。
    事      實
一、甲○曾因賭博案件，於民國八十二年六月二十九日經臺灣臺中地方法院以八十二
    年度易字第四０四一號刑事判決量處有期徒刑五月，併科罰金五千元，嗣經本院
    於八十二年十月二十日以八十二年度上易字第一八五九號刑事判決駁回上訴而確
    定，於同年十一月三十日執行完畢，復因違反毒品危害防制條例案件，經本院於
    八十八年六月二十四日以八十八年度上訴字第四二九號刑事判決判處有期徒刑十
    年，又因違反毒品危害防制條例案件，經臺灣臺中地方法院於八十九年四月七日
    以八十八年度訴字第一三九一號刑事判決量處有期徒刑五年，嗣經本院以八十九
    年度上訴字第八四一號刑事判決駁回上訴，惟經最高法院於九十年三月二十一日
    以九十年度台上字第一六六０號刑事判決撤銷發回本院審理中，均尚未確定，詎
    不知悔改，復另行起意基於販賣第一級毒品即海洛因營利意圖之概括犯意，於八
    十九年四月十四下午六時許，在台中縣潭子鄉○○路五十九巷口，以新臺幣（下
    同）一千元之代價販賣海洛因乙包供宋明璋（另由檢察官偵結）施用，復於同年
    月十六日下午五時許，在同鄉○○村○○路五十九巷四號二樓住處，又以一千元
    之代價販售海洛因乙包供林子恩（另由檢察官偵結）施用，但因林子恩僅有現款
    六百元，乃先行交付甲○六百元，嗣因林子恩販入上述海洛因後，即在上址施用
    而經警當場查獲，並扣得林子恩向甲○所購買之海洛因一包及甲○所有供販售所
    用之海洛因五包，暨其販售海洛因所得之款項合計一千六百元，林子恩所購買之
    該包海洛因及甲○所有之海洛因五包經警檢送法務部調查局檢驗結果，確驗出海
    洛因之成分無訛，該海洛因五包淨重０．五九公克，包裝重０．三四公克，而甲
    ○經警採集其尿液送台中縣衛生局檢驗，未檢出有嗎啡反應；甲○又自八十九年
    六月間中旬某日起至八十九年七月十日晚上七時三十分許，在台中縣豐原市○○
    路一七０巷之九號住處，前後共三次，前二次各以每包五百元，第三次則以每包
    一千元之代價，販賣海洛因各一包予Ａ１（真實姓名年籍詳如對照表）施用，得
    款共計二千元；另與綽號「阿豐」（譯音，真實姓名年籍不詳）之不詳姓名成年
    男子基於販賣第一級毒品即海洛因牟利之共同犯意聯絡，於八十九年七月十日晚
    上八、九時許，在台中縣豐原市○○路一七０巷之九號，由「阿豐」提供海洛因
    三百四十六包，約定如販售一包，即由甲○抽取二百元圖利，其餘歸「阿豐」取
    得之方式，共同在該址販賣海洛因，惟因Ａ１於當日晚間購入前述海洛因後，即
    前往台中縣豐原市○○街住處（Ａ１住處詳偵字第一一六二六號卷第十五頁）施
    用，經警當場查獲而供出其施用之海洛因係向甲○購買，並帶同警方於同日晚上
    十一時三十分許，在台中縣豐原市○○路一七０巷之九號查扣該海洛因三百四十
    六包，及甲○於當晚販售海洛因予Ａ１所得之一千元而查出上情。該海洛因三百
    四十六包經警檢送法務部調查局鑑驗，確驗出海洛因之成分無訛，合計淨重二五
    ．０九公克，包裝重四一．八０公克，而甲○經警採集其尿液送台中縣衛生局檢
    驗，並未驗出嗎啡之反應。
二、案經臺中縣警察局豐原分局移送臺灣台中地方法院檢察署檢察官偵查起訴，及由
    臺中縣警察局豐原分局移送臺灣臺中地方法院檢察署檢察官函送併案審理。
    理      由
一、訊據上訴人即被告（以下簡稱被告）甲○對於右述時、地為警查扣海洛因之事實
    ，固所是認，但矢口否認有右揭販賣海洛因牟利之犯行，辯稱：扣案之海洛因五
    包部分，係伊孫女陳麗玉購入供自己施用的，而林子恩、宋明璋則係與陳麗玉共
    同出資購買海洛因施用，伊並未販賣海洛因予林子恩、宋明璋圖利，另查扣之海
    洛因三百四十六包部分，係綽號「阿豐」之人在查獲當天晚上拿來，委託伊幫忙
    賣，伊沒有答應，「阿豐」就將海洛因放在查獲地點被警查獲云云；惟查被告於
    警訊時，經警訊以在現場查獲林子恩身上之海洛因乙包，是否被告賣給林子恩的
    ，被告答稱是的，以六百元賣給他的，並供承於八十九年四月十四下午六時許，
    在台中縣潭子鄉○○路五十九巷口，有賣一包海洛因予宋明璋，代價是一千元等
    情無訛（見偵字第一一三七六號卷第二十二、二十三頁），即陳麗玉亦供陳在林
    子恩身上查扣之海洛因係被告以六百元販售的（同見上述偵查卷第二十五、二十
    六頁），而證人林子恩、宋明璋亦均證稱確於前開時、地向被告購買海洛因施用
    屬實（同見右開偵查卷第二十八頁至第三十頁），證人即警員蔡華癸、張葉強於
    偵查中亦結稱，彼等係查獲宋明璋施用毒品，再至台中縣潭子鄉○○路五十九巷
    四號二樓後，看到林子恩剛向被告購買海洛因正在施用，彼等即訊問林子恩海洛
    因來源，林子恩供陳係剛向被告購買海洛因，渠等突然進入該處，有親眼看到被
    告將五包海洛因丟向冰箱旁邊，伊等即在丟棄地點查獲已分裝好的五小包海洛因
    等情（同見右述偵查卷第四十六頁）；次查證人Ａ１於警訊及偵審中，均供陳確
    有於前列時、地向被告購買海洛因三次無訛，另被告對於在右揭時、地所查扣之
    海洛因三百四十六包，係「阿豐」持往託其幫忙販賣乙節，並不加爭執，雖被告
    抗辯稱伊並未答應「阿豐」販售海洛因云云，但查經警於八十九年七月十日晚上
    十一時三十分許，在台中縣豐原市○○路一七０巷之九號所扣案之海洛因，共計
    三百四十六包，合計淨重二五．０九公克，包裝重四一．八０公克，袋數不少，
    且均已分裝好，此有搜索扣押證明筆錄一紙、卷附扣押物品清單上之相片附卷可
    憑（見偵字第一一六二六號卷第十八、三十九頁），衡諸常情，應不可能「阿豐
    」交付海洛因時，未與被告約明如何處理該海洛因即匆匆離去，況被告如未與「
    阿豐」共同販賣海洛因，為何「阿豐」會攜帶大批已分裝好之海洛因至被告上揭
    住處，復未收取報酬即離去，足見被告前揭辯詞，與常情有違，不可採信；至證
    人林子恩、宋明璋事後弗承有向被告購買海洛因乙事，當係故為迴護被告之詞，
    自難憑信；另證人Ａ１對於向被告購買三次海洛因之價錢，雖有交付價金是一千
    元或五百元不同之供述，惟本院參酌證人Ａ１於原審審理時所稱，第一次、第二
    次都是買五百元，第三次是買一千元，並稱五百元是以前的價格，證人即警員洪
  允吉結稱現場查獲三百四十六包，都是等量分裝等情，及被告嗣於原審審理時供
    稱「阿豐」有說一包要給伊賺二百元等節（見原審卷第三十二、三十三、三十九
    、一九０頁），故本院認為證人Ａ１所稱購買之價格，應以其於原審審理時所陳
    為真，應可採信，亦證被告前於警訊所供，該海洛因有大、小包之分，大包抽二
    百元，小包抽一百元云云，應與事實不符，自難憑信；又被告及陳麗玉於警訊固
    供稱被告係以六百元之代價販賣海洛因一包予林子恩施用等語，但查被告係以一
    千元之代價販售予林子恩，但因林子恩共有六百元，故先行交付六百元乙節，已
    據林子恩供明在卷（見偵字第一一三七六號卷第二十八頁），故本院認為被告仍
    係以一千元之代價販售予林子恩，併予敘明；此外，尚據證人張啟明、林隆毅結
    證明確，復有如事實欄所載之海洛因及販賣海洛因所得之現款合計二千六百元扣
    案足稽，該海洛因經警檢送法務部調查局鑑驗結果，均驗出海洛因之成分無訛，
    其中查扣被告所有之海洛因五包及「阿豐」持交被告販售之海洛因三百四十六包
    ，合計三百五十一包，淨重合計二五．六八公克，包裝重合計四二．一四公克等
    情，有法務部調查局鑑定通知書及該部八九陸一字第八九０九四六一七號函一件
    附卷可稽（見偵字第一一三七六號卷第十三、十四頁、偵字第一一六二六號卷第
    四十頁，原審卷第一六０頁），從而事證明確，被告犯行洵堪認定，應予依法論
    科。
二、按被告於右述時、地為警查獲時，經警採集其尿液送台中縣衛生局檢驗，均未檢
    出有嗎啡之反應，有該局檢驗尿水報告書存卷可考（見偵字第一一三七六號卷第
    十一頁，偵字第一一六二六號卷第四十二頁），足見被告遭警查扣之各該海洛因
    ，並非供己施用，應可認定；再者，被告曾因違反毒品危害防制條例案件，經本
    院於八十八年六月二十四日以八十八年度上訴字第四二九號刑事判決判處有期徒
    刑十年，又因違反毒品危害防制條例案件，經臺灣臺中地方法院於八十九年四月
    七日以八十八年度訴字第一三九一號刑事判決量處有期徒刑五年，嗣經本院以八
    十九年度上訴字第八四一號刑事判決駁回上訴，惟經最高法院於九十年三月二十
    一日以九十年度台上字第一六六０號刑事判決撤銷發回本院審理中，均尚未確定
    ，此據被告自承在卷，並有被告全國前案紀錄表在卷可查，足見被告對於販售毒
    品之法律效果，並非毫無所悉，猶甘犯法禁，如非有利可圖，被告豈肯一犯再犯
    ﹖稽諸被告於原審審理時亦供承「阿豐」有說一包要讓其賺二百元等情，足證被
    告應係基於營利之意圖而販賣海洛因，應可認定。核被告所為，係犯毒品危害防
    制條例第四條第一項之販賣第一級毒品罪。至被告因販賣而持有前述毒品，其持
    有之低度行為應為販賣之高度行為所吸收，自不另論罪。又所謂販賣行為，不以
    販入後復行賣出為必要，只要以營利為目的，而有販入或賣出二者其一之行為，
    即足構成，是被告與綽號「阿豐」之成年人就上開查扣海洛因三百四十六包部分
    之犯行，彼此間有犯意聯絡及行為分擔，此就被告供陳「阿豐」有說一包要讓其
    賺二百元觀之即明，是彼等此部分自為共同正犯。又被告先後多次犯行，時間緊
    接，所犯構成要件相同，顯係基於概括之犯意反覆為之，為連續犯，應依刑法第
    五十六條之規定以一罪論，惟因其法定本刑為死刑、無期徒刑，依法不得加重其
    刑。至上訴人即檢察官雖以被告販賣海洛因予Ａ１，亦係被告與綽號「阿豐」者
    共犯，惟綽號「阿豐」之人係於八十九年七月十日晚上七時三十分許，被告販售
    海洛因予Ａ１之後，始持該海洛因三百四十六包予被告共同販賣，此就被告嗣於
    原審審理時，均弗承該「阿豐」持交海洛因三百四十六包後，其有賣出乙節觀之
    ，即可明證，是以被告販賣海洛因予Ａ１之行為，無從認定係與綽號「阿豐」之
    人共犯，檢察官認被告此部分販賣海洛因之犯行，係與綽號「阿豐」之人共犯，
    容有誤會。又檢察官移送併案審理部分，即被告販賣海洛因予林子恩、宋明璋部
    分之事實，與檢察官起訴被告販賣海洛因而經論罪科刑部分之犯行，具有連續犯
    之裁判上一罪之關係，亦為起訴效力所及，本院自得併予審理，附此敘明。至檢
    察官起訴意旨認被告除販售海洛因予Ａ１之外，尚有販賣海洛因予不詳姓名之人
    ，得款三萬二千七百元（已扣除販售予Ａ１而遭查扣之一千元）云云，然此部分
    除被告於警訊之自白外，並無其他積極證據足以證明被告該部分之自白為真實，
    本院參酌被告嗣亦否認此部分之事實等情，因認此部分尚屬不能證明被告犯罪，
    但因檢察官起訴意旨認被告此部分與販售予Ａ１部分之犯行，係屬連續犯之裁判
    上一罪關係，爰不另為無罪之諭知，附此敘明。查被告年事已高，且身體罹病，
    不良於行，有其提出診斷證明書在卷可稽（見偵字第一一六二六號卷第二十六、
    二十七頁），而其販賣海洛因之犯罪情節尚輕，在客觀上尚堪憫恕，如處以法定
    最低本刑無期徒刑，猶嫌過重，爰依刑法第五十九條之規定，予以酌減其刑。
三、至檢察官另以九十年度偵字第四七一一號移送併辦意旨略以：被告與陳麗玉意圖
    營利，基於概括之犯意，自八十九年二月份起至八十九年四月十四日下午六時止
    ，在台中縣潭子鄉○○路五十九巷四號二樓住處，共同販賣第一級毒品海洛因給
    林子恩、宋明璋，每次買賣海洛因之金額自一千元至二千元不等，計賣三十餘次
    ，因認被告此部分尚涉犯毒品危害防制條例第四條第一項之販賣第一級毒品罪嫌
    云云；惟質諸被告堅決否認有此部分之事實，即陳麗玉亦弗承有與被告共同販賣
    海洛因之情事，而陳麗玉被訴販賣海洛因部分，業經臺灣臺中地方法院以八十九
    年度訴字第二０六二號刑事判決無罪確定，有該判決影本附卷可憑（見原審卷第
    一一九頁至第一二三頁），並據本院依職權調閱該案全卷可佐；次查林子恩、宋
    明璋此部分所供向被告購買海洛因之情事，前後歧異，此外，本院復查無其他積
    極證據足以證明被告確有此部分之罪嫌，此部分即屬不能證明被告犯罪，但因併
    辦意旨認被告此部分之罪嫌，與上揭併辦意旨認被告於上述時、地販售海洛因予
    林子恩、宋明璋而經論罪科刑部分之犯行，係具有連續犯之裁判上一罪關係，爰
    不另為無罪之諭知，併予敘明。
四、原審予以被告為論罪科刑之判決，固非無見，但查被告另於上開時、地販賣海洛
    因予林子恩、宋明璋施用之事實，與檢察官起訴被告販售海洛因予Ａ１之犯行，
    具有連續犯之裁判上一罪關係，然原審未併予審理，自有未洽；次查被告販賣海
    洛因予Ａ１三次，前二次各係五百元，第三次則為一千元，已如上述，然原審認
    定第一次亦為一千元，與事實不符，自有未妥；次查販賣第一級毒品海洛因罪之
    成立，以意圖營利為其構成要件，然原審既認定被告應負販賣第一級毒品海洛因
    之刑責，但就如何認定其有營利之意圖，則未說明其憑據，尚有未合。被告上訴
    意旨以其並未販賣海洛因圖利諸語憑以指摘原判決不當，固無理由，然檢察官上
    訴意旨以被告尚有如上所述併辦部分之犯行，原審未併予審理，自有未洽諸語憑
    以指摘原判決不當，則有理由，且原判決亦有可議，同屬無可維持，應由本院將
    原判決予以撤銷改判。查被告已有前科紀錄，有被告之全國前案紀錄表在卷可按
    ，復於犯罪後弗承犯行，爰併審酌被告犯罪之動機、目的、手段及販賣海洛因之
    情節尚非嚴重等一切情狀，量處被告有期徒刑拾貳年陸月。扣案之海洛因三百五
    十一包，淨重合計二五．六八公克，包裝重合計四二．一四公克為毒品，應依法
    諭知沒收銷燬之，另扣案被告販售海洛因所得之款項二千六百元及未扣案之一千
    元，均應依法宣告沒收之，其中未扣案之一千元，如全部或一部不能沒收時，以
    其財產抵償之。至被告販售予林子恩之海洛因雖為一千元，但因林子恩只有六百
    元，故先行交付六百元即為警查獲，已據林子恩供明在卷，故此部分被告販賣海
    洛因所得，本院即逕認係六百元，併予敘明。又於林子恩身上查扣之海洛因一包
    ，固亦驗出海洛因之成分而屬毒品，惟本院認為該包海洛因既已由被告販售予林
    子恩施用，自應併於林子恩之案件予以宣告沒收銷燬之為宜，併予敘明。
五、據上論斷，應依刑事訴訟法第三百六十九條第一項前段、第三百六十四條、第二
    百九十九條第一項前段，毒品危害防制條例第四條第一項、第十八條第一項前段
    、第十九條第一項，刑法第十一條前段、第二十八條、第五十六條、第五十九條
    判決如主文。
本案經檢察官丙○○到庭執行職務。
中    華    民    國    九    十    年    六    月      十      四      日
                    臺灣高等法院臺中分院刑事第十庭
                                        審判長法  官  林  照  明
                                              法  官  蔡  聰  明
                                              法  官  李  寶  堂
右正本證明與原本無異。
如不服本判決應於收受送達後十日內向本院提出上訴書狀，其未述上訴之理由者並
得於提起上訴後十日內向本院補提理由書（均須按他造當事人之人數附繕本）。
                                              書記官  許  哲  禎
中      華      民      國     九十      年      六       月    十五    日
附錄：
毒品危害防制條例第四條第一項：
一、製造、運輸、販賣第一級毒品者，處死刑、無期徒刑；處無期徒刑者，得併科新
    臺幣一千萬元以下罰金。
                                                                        Ｆ


司法院資訊處製作；財團法人民間司法改革基金會備份。
